【裁判字號】    98,訴,697
【裁判日期】    981126
【裁判案由】    偽造有價證券
【裁判全文】
臺灣屏東地方法院刑事判決               98年度訴字第697號
公  訴  人  臺灣屏東地方法院檢察署檢察官
被      告  乙○○
指定辯護人  本院公設辯護人  甲○○
上列被告因偽造有價證券案件，經檢察官提起公訴（98年度偵字
第3934號），本院判決如下：
    主  文
乙○○犯偽造有價證券罪，處有期徒刑壹年拾月，緩刑肆年。如
如附表所示之本票壹張沒收。
    事  實
一、乙○○意圖供行使之用，並基於偽造有價證券之犯意，於民
    國90年11月8 日在屏東縣恆春鎮行政院衛生署恆春醫院附近
    其所有之自用小客車內，未經葉明順之授權或同意，在票號
    為007198號之空白本票上，填寫金額新臺幣（以下同）「壹
    拾萬元正」、NT$ 「100,000 」、發票日為「中華民國90年
    11月8 日」、到期日為「90年12月8 日」等字樣，並於該本
    票發票人欄上偽簽「葉明順」之署名1 枚，復按捺指印1 枚
    於葉明順署名之上，用以表示上開本票係由葉明順開立之意
    思，偽造上開本票1 紙。乙○○偽造該本票完畢後，復基於
    行使偽造有價證券之犯意，於90年11月8 日在恆春醫院將上
    開本票交付予不知情之曹文種表示要借錢而行使之，並與曹
    文種約定3 個月後還款，嗣乙○○避不見面，行蹤不明，曹
    文種乃以其女兒曹瓊云之名義，持上開本票向本院聲請裁定
    准許強制執行，葉明順知悉後，旋提起確認本票債權不存在
    之訴，並對曹瓊云提出偽造有價證券之告訴（另案經檢察官
    為不起訴處分），嗣經曹文種、乙○○於曹瓊云涉嫌偽造有
    價證券案件偵查中作證陳述後，始查悉上情。
二、案經臺灣屏東地方法院檢察署檢察官自動檢舉簽分偵案偵查
    起訴。
    理  由
一、按傳聞法則之重要理論依據，在於傳聞證據未經當事人之反
    對詰問予以核實，乃予排斥，惟若當事人已放棄對原供述人
    之反對詰問權，於法院審判時表明同意該等傳聞證據可作為
    證據，基於證據資料愈豐富，愈有助於真實發現之理念，並
    貫徹刑事訴訟法修法加重當事人進行主義之精神，確認當事
    人對於證據能力有處分權之制度，傳聞證據經當事人同意作
    為證據，法院認為適當者，亦得為證據。另當事人於調查證
    據時，對於傳聞證據表示「沒有意見」、「對於證據調查無
    意見」，而未於言詞辯論終結前聲明異議，應視為已有將該
    等傳聞證據採為證據之同意，此刑事訴訟法第159 條之5 定
    有明文。檢察官、被告及指定辯護人於本院準備程序時已表
    示對於全案卷證證據之證據能力均無意見，且同意作為本案
    之證據（本院卷第11頁），依刑事訴訟法第159 條之5 之規
    定，檢察官、被告及指定辯護人已同意本案所有證據均有證
    據能力，本院斟酌該等證據並非非法取得，亦無證明力明顯
    過低之情形，是該等證據，均得採為證據。
二、上開犯罪事實，業據被告乙○○於檢察官偵訊及本院審理時
    坦承不諱，核與告訴人葉明順及其代理人洪合益、證人曹文
    種、曹瓊云於偵查中指訴及證述之情節相符，且有本票影本
    1 張、本院97年度司票字第1122號本票裁定卷宗影本、及本
    院97年度屏簡字第656 號確認本票債權不存在民事卷宗影本
    各1 份在卷可稽，足認被告上開自白與事實相符，被告上開
    犯行洵堪認定，應予以依法論科。
三、論罪科刑：
(一)、按行為後法律有變更者，適用行為時之法律。但行為後之法
    律有利於行為人者，適用最有利於行為人之法律，刑法第2
    條第1 項定有明文。茲因本件論罪科刑所適用刑法業於94年
    2 月2日 以華總一義字第09400014901 號令修正公布，並自
    95年7 月1 日起施行，且被告行為後，經總統於95年6 月14
    日以華總一義字第09500035181 號令公布之增訂刑法施行法
    第1 條之1 規定：「中華民國94年1 月7 日刑法修正施行後
    （按指95年7 月1 日），刑法分則編所定罰金之貨幣單位為
    新臺幣。94年1 月7 日刑法修正時，刑法分則編未修正之條
    文定有罰金刑者，自94年1 月7 日刑法修正施行後，就其所
    定數額提高為30倍。但72年6 月26日到94年1 月7 日新增或
    修正之條文，就其所定數額提高為3 倍。」，並自95年7 月
    1 日施行。查刑法第201 條第1 項偽造有價證券罪之法定刑
    中，有關罰金刑部分，於刑法施行法第1 條之1 修正增訂前
    ，其貨幣單位為銀元，罰金刑之提高標準應適用罰金罰鍰提
    高標準條例第1 條前段規定：「依法律應處罰金、罰鍰者，
    就其原定數額得提高為2 倍至10倍。」，而再依現行法規所
    定貨幣單位折算新臺幣條例第2 條規定：「現行法規所定金
    額之貨幣單位為圓、銀元或元者，以新臺幣元之3 倍折算之
    。」，是刑法第201 條第1 項法定刑罰金刑部分，如換算為
    新臺幣，原應為罰金新臺幣9 萬元以下；而如適用上開修正
    後刑法施行法第1 條之1 規定提高30倍，亦為新臺幣9 萬元
    以下，比較適用新舊法之結果，其關於法定刑為罰金部分之
    提高標準相同。又被告行為後，就罰金刑之下限部分，修正
    後刑法第33條第5 款為：「罰金：新臺幣1 千元以上，以百
    元計算之。」，與修正前刑法第33條第5 款規定「罰金：1
    元以上。」不同，比較新舊法結果，新法之罰金刑下限業已
    提高，此部分以修正前之刑法規定較有利於被告。
(二)、按本票係可資流通市面之票據，為刑法第201 條規定之有價
    證券，最高法院著有31年上字第409 號判例意旨可資參照。
    是核被告所為，係犯刑法第201 條第1 項之偽造有價證券罪
    。被告偽造署名及指印之行為，為偽造有價證券之階段行為
    ；偽造有價證券本票進而持以行使，其行使之低度行為為偽
    造之高度行為所吸收，均不另論罪。又刑法第201 條第1項
    偽造有價證券罪之法定最輕本刑為有期徒刑3 年，本件被告
    雖偽簽葉明順之署名，而偽造上開本票，其目的不外係供借
    款擔保使用，並未據以詐取財物或利益，且偽造之本票僅有
    1 紙，金額僅10萬元，犯案情節非重，且對金融秩序影響不
    大，響金融秩序不大，且實際取得之現款僅10萬元，事後已
    與告訴人葉明順達成民事和解，告訴人表示願意不再追究，
    業據告訴人於偵查中陳述明確(97 年度他字第1208號卷62、
    63頁) ，考量若對其科處最輕本刑有期徒刑3 年，仍屬過重
    ，其犯罪情節足以引起一般人之同情而認尚堪憫恕，爰依刑
    法第59條規定，酌量減輕其刑。又現行刑法第59條之規定，
    為法院就刑之酌減審認標準見解之明文化，非屬法律之變更
    ，自應適用裁判時之現行法（最高法院95年5 月23日刑事庭
    第8 次會議決議意旨參照），附此敘明。爰審酌被告一己私
    利而偽造附表所示之本票以擔保自己之借款，所造成他人之
    損害不輕，惟考量其素行尚可，有臺灣高等法院被告前案紀
    錄表1 份在卷可參，可認其應係一時失慮致罹刑典，且犯後
    已坦承犯行，並已經告訴人葉明順達成民事和解，告訴人表
    示願意不再追究，業據告訴人於偵查中陳述明確(97 年度他
    字第1208號卷62、63頁) ，並有協議書、屏東縣恆春鎮調解
    委員會調解書97年民( 刑) 調字第54號調解書等影本、和解
    書各1 份附卷可按等一切情狀，量處如主文所示之刑（修正
    後刑法第57條之規定，為法院就刑之裁量審認標準見解之明
    文化，非屬法律之變更，不生比較適用之問題，最高法院95
    年第8 次刑事庭會議決議參照）。末查，被告前於83年間因
    竊盜案件經本院判處有期徒刑6 月，併科罰金3000元( 銀元
    ) ，緩刑3 年，於83年3 月17日確定，緩刑期滿，其緩刑之
    宣告未經撤銷，其刑之宣告失其效力，與未曾宣告者同，有
    臺灣屏東地方法院檢察署刑案資料查註紀錄表及臺灣高等法
    院被告前案紀錄表各1 紙附卷可佐，茲念其僅因一時失慮，
    致罹刑章，惡性尚屬輕微，且犯後態度良好，深表悔意，事
    後與告訴人達成民事和解，告訴人已表示願意原諒被告，已
    如前述，其歷經偵審程序及罪刑宣告之教訓，當知所警惕，
    信無再犯之虞，本院認前開對其宣告之刑，以暫不執行為適
    當，爰併予宣告緩刑4 年，以啟自新。雖刑法有關緩刑之規
    定，亦於94年2 月2 日修正公佈，95年7 月1 日施行，惟依
    最高法院95年5 月23日第8 次刑事庭會議決議意旨，犯罪在
    新法施行前，新法施行後，緩刑之宣告，應適用新法第74條
    之規定，併此敘明。被告偽造如附表所示本票1 張，應依刑
    法第205 條規定不問屬於犯人與否，宣告沒收。又偽造之「
    葉明順」署名及指印，因所依附之偽造本票已宣告沒收，爰
    不另依刑法第219 條規定宣告沒收，附此敘明。再被告犯罪
    時間雖在96年4 月24日以前，然其所犯刑法第201 條第1 項
    偽造有價證券罪乃中華民國96年罪犯減刑條例第3 條第1 項
    第15款所列之罪，且經宣告逾有期徒刑1 年6 月以上刑之宣
    告，依該條第1 項規定，不予減刑，併此敘明。
四、據上論斷，應依刑事訴訟法第299 條第1 項前段，刑法第2
    條第1 項前段、第201 條第1 項、第205 條、第59條、第74
    條第1 項第1 款，廢止前罰金罰鍰提高標準條例第1 條前段
    ，判決如主文。
本案經檢察官劉昀到庭執行職務。
中    華    民    國    98    年    11    月    26    日
                  刑事第一庭  審判長法  官  羅森德
                                    法  官  黃紀錄
                                    法  官  涂裕洪
以上正本證明與原本無異。
如不服本判決應於收受本判決送達後十日內向本院提出上訴書狀，
其未敘述上訴理由者，並得於提起上訴後十日內向本院補提理由
書狀（均須按他造當事人之人數附繕本）「切勿逕送上級法院」
中    華    民    國    98    年    11    月    26    日
                                    書記官  卓春成
附表：本票1紙
┌───┬─────┬──────┬────┬─────┐
│發票人│發票日    │ 票面金額   │到期日  │ 票號     │
│      │          │ (新台幣)   │        │          │
├───┼─────┼──────┼────┼─────┤
│葉明順│90年11月8 │ 10萬元     │90年12月│007198    │
│      │日        │            │8日     │          │
└───┴─────┴──────┴────┴─────┘


司法院資訊處製作；財團法人民間司法改革基金會備份。
